【裁判字號】    97,簡上,23
【裁判日期】    971028
【裁判案由】    竊盜
【裁判全文】
臺灣宜蘭地方法院刑事判決              97年度簡上字第23號
上  訴  人  甲○○
即  被  告
上列上訴人因竊盜案件，不服本院宜蘭簡易庭於中華民國97年4
月16日所為97年度宜簡字第161號第一審判決（聲請簡易判決處
刑案號97年度偵字第1111號），提起上訴，本院管轄第二審之合
議庭判決如下：
    主  文
上訴駁回。
    事  實
一、甲○○意圖為自己不法之所有，於民國97年3月11日下午5時
    35分許，騎乘車牌號碼GRF-691號重型機車至宜蘭縣宜蘭市
    ○○路426號「乙○○超商」文化店，趁店內人員未注意之
    際，竊取店內置於陳列架上之金門高梁酒1瓶，於得手後，
    將之攜出超商而放置於其所騎乘之重型機車置物箱內；甲○○又接續前開意圖為自己不法所有之犯意，於同日下午5時
    40分許，再返回上開「乙○○超商」文化店內，趁店內人員
    未注意之際，竊取店內置於陳列架上之金門高梁酒1瓶，得
    手後將之放入所穿著之外套內欲離開「乙○○超商」時，為
    上開超商人員丙○○發現，而當場報警查獲。
二、案經丙○○訴由宜蘭縣政府警察局宜蘭分局報請臺灣宜蘭地
    方法院檢察署檢察官聲請簡易判決處刑。
    理  由
一、訊據被告甲○○固坦承於前開時、地，在「乙○○超商」內
    拿取金門高梁酒2瓶等情不諱，惟矢口否認有竊盜犯行，並
    辯稱：被抓的那天，因為躁鬱症的關係，是在昏迷的狀態，
    沒有辦法控制自己，伊不記得為何要去拿高粱酒，伊本身是
    不喝酒的，不知道當天有偷東西云云。經查：
  (一)關於本件案發過程，依證人丙○○於本院審理中證稱：97年
    3月11日任職乙○○文化中心店擔任食品科副科長，被告第1
    次進來時，伊還沒有發現，但是那時架上已經少了1瓶高粱
    酒，伊以為是別的客戶買走，後來將檯面整理完後，被告第
    2次進來，前方小姐有通知伊，伊在附近巡視，伊看到被告
    ，當時天氣不是很冷，開始轉夏天，一般人不會穿大外套，
    伊覺得有異狀，尾隨在被告後面，被告買1瓶小高粱酒結帳
    ，伊在店門口等被告，被告的行為舉止不同，伊上前向被告
    盤詢是否有東西沒有結帳，被告說沒有，只買了這個東西，
    並拿小高粱酒給伊看，伊問被告確定沒有嗎，被告說沒有，
    於是伊靠近被告身邊，順手摸被告的外套，感覺重重的，看
    起來是有酒，被告才改口說這瓶酒還沒有結帳，然後伊就報
    警，管區警員到達的時候，因為架上高粱酒不止少1瓶，管
    區警員問被告是否有騎乘交通工具，後來才去被告騎乘的機
    車，經被告打開置物箱取出另1瓶高粱酒，抓到被告的時候
    ，伊有跟被告對話過，被告當時跟伊對話的精神狀態是正常
    等語（參見本院卷第47至49頁97年10月14日審判筆錄）。依
    證人丙○○前開證述，被告當日先後2次進入超商店內竊取
    高梁酒各1瓶，於竊得第2瓶高梁酒後，將之藏放於外套口袋
    內，並持另一小瓶高梁酒於櫃臺結帳，藉此掩飾犯行，於證
    人丙○○詢問之初，猶飾詞否認竊取高梁酒，迄於證人丙○○於被告所著外套發現被竊高梁酒後，被告始改口稱忘記結
    帳等情。
  (二)被告雖辯稱患有躁鬱症，於案發過程當時意識昏迷，無法控
    制自己等語。依行政院國軍退除役官兵輔導委員會員山榮民
    醫院97年9月18日員醫醫字第0970003825號函檢送被告之精
    神科報告及精神鑑定報告（本院卷第35至38頁），認「該病
    患（即被告）若未按時服藥，若病情復發則其判斷力、辨識
    力及行為控制能力都會嚴重受損」（本院卷第36頁），而依
    其綜合評估報告（本院卷第38頁）認「個案自97年3月起精
    神狀況開始惡化，出現精神恍惚、晚上不睡、注意力不集中
    、幻覺（看到過世的父親、聽到有人說話但卻見不到人），
    直到97年5月2日急診第一次住院，這段期間約兩個多月，個
    案主要呈現判斷力及現實感有問題，因此這兩個月的期間推
    測個案可能處於心神喪失的狀態。經過第一次住院治療，病
    情雖很快改善，但個案過早出院加上出院後未規則門診服藥
    ，導致病情又復發甚至更嚴重（個案出現的問題行為多在第
    一次出院後的一個星期內），這段期間約1週，呈現一個完
    整的躁症發作，判斷力差，沒有現實感，誇大妄想，衝動，
    行為無法控制，‧‧‧個案只有在症狀惡化期間其精神狀態
    處於心神喪失，一旦個案接受治療且治療有效時其精神狀態
    可以回復到正常水準。」關於被告所患之躁鬱症，於未按時
    服藥控制時，在症狀惡化時，則有可能達到心神喪失之狀態
    。但以其症狀惡化時，於躁症發作時所呈現之情形為「沒有
    現實感，誇大妄想，衝動，行為無法控制」，依證人丙○○
    前開證述，被告前後2次至超商店內行竊，且於第2次行竊時
    ，係持小瓶高梁酒結帳，以吸引櫃臺人員注意力，而趁機夾
    帶竊得之高梁酒離去，於犯行被發覺後，又以忘記結帳為說
    詞以脫罪，觀其行為舉止，亦無前述躁症發作時之症狀。加
    以被告被查獲後，證人丙○○與其對談時，被告亦無異狀呈
    現，顯見被告行為當時，並非於心神喪失之狀態下。
  (三)綜上所述，本件事證明確，被告竊盜犯行堪以認定，應依法
    論科。
二、核被告所為，係犯刑法第320條第1項竊盜罪。被告2次進入
    超商內行竊，時間緊接，顯係基於同一竊盜犯意，利用同一
    犯罪機會接續為之，為接續犯。原審認被告犯竊盜罪，事証
    明確，據以論罪科刑，及宣告易科罰金之折算標準，經核其
    認事用法均無違誤，量刑亦屬妥適，被告上訴，為無理由，
    應予駁回。
據上論斷，應依刑事訴訟法第455條之1第3項、第368條，判決如
主文。
本案經檢察官郭欣怡到庭執行職務
中    華    民    國    97    年    10    月    28    日
                  刑事第四庭審判長法  官  謝佩玲
                                  法  官  陳嘉年
                                  法  官  辜漢忠
以上正本證明與原本無異。
本件不得上訴。
                                  書記官  許麗汝
中    華    民    國    97    年    10    月    29    日
附錄本案論罪科刑法條：
刑法第320條第1項
意圖為自己或第三人不法之所有，而竊取他人之動產者，為竊盜
 罪，處5年以下有期徒刑、拘役或5百元以下罰金。


司法院資訊處製作；財團法人民間司法改革基金會備份。
